臺灣高等法院刑事判決
108年度交上易字第461號
上  訴  人  臺灣新北地方檢察署檢察官                    
上  訴  人  
即  被  告  羅筠婷



上列上訴人等因被告過失致死等案件，不服臺灣新北地方法院10
8年度審交易字第911號，中華民國108年10月9日第一審判決（起
訴案號：臺灣新北地方檢察署108年度調偵字第1449、1485號，
移送併辦案號：108年度偵字第20898號），提起上訴，本院判決
如下：
    主  文
原判決撤銷。
羅筠婷犯過失致人於死罪，處有期徒刑壹年肆月。
    事  實
一、羅筠婷於民國108年1月25日凌晨零時30分許，駕駛車牌號碼
    000-0000號自用小客車，沿新北市○○區○道0號公路南下方向
    行駛，行經50.5公里處時，應注意車前狀況，隨時採取必要
    之安全措施，而當時天候晴、夜間有照明、柏油路面乾燥無
    缺陷、無障礙物、視距良好，並無不能注意之情事，竟疏未
    注意及此，直接追撞前方由陳保志駕駛車牌號碼0000-00號
    自用小貨車，陳保志所駕車輛遭推撞至道路內側護欄後翻覆
    ，陳保志因而受有髕骨骨折之傷害，其車內所搭載之陳錘鐘
    因而受有創傷性甩鞭式第二頸椎脫臼、部分椎體骨折等傷害
    ，經送醫急救後，仍於翌（26）日上午8時23分許，因缺氧
    性腦病變致中樞神經性休克合併呼吸衰竭不治死亡（車內其
    餘搭載之洪秀美受有胸壁挫傷、臉部擦傷、左小腿擦傷及挫
    傷等傷害，洪瑞環受有頭部鈍傷及腦震盪後症候群等傷害，
    此部分均於偵查中撤回告訴，故未在本件起訴範圍）。羅筠
    婷駕車肇事後，國道警察獲報前來現場處理，見羅筠婷一人
    受困於所駕車輛內，即知悉其為本件車禍駕車肇事之人，因
    而查悉上情。
二、案經被害人陳保志及被害人陳錘鐘之子陳飛汎訴由內政部警
    政署國道公路警察局第六公路警察大隊報告臺灣新北地方檢
    察署檢察官偵查後起訴及移送併辦。
    理  由
一、證據能力部分：下列援引為本件犯罪事實之證據，就被告羅
    筠婷不利於己之供述，因被告並未爭執其陳述之任意性（見
    本院卷第171、172頁），且又有其他事證足以補強其自白確
    屬真實可信，自有證據能力。次按刑事訴訟法第159條之5立
    法意旨，在於確認當事人對於傳聞證據有處分權，得放棄反
    對詰問權，同意或擬制同意傳聞證據可作為證據，屬於證據
    傳聞性之解除行為，如法院認為適當，不論該傳聞證據是否
    具備刑事訴訟法第159條之1至第159條之4所定情形，均容許
    作為證據，不以未具備刑事訴訟法第159條之1至第159條之4
    所定情形為前提。此揆諸「若當事人於審判程序表明同意該
    等傳聞證據可作為證據，基於證據資料愈豐富，愈有助於真
    實發見之理念，此時，法院自可承認該傳聞證據之證據能力
    」立法意旨，係採擴大適用之立場。蓋不論是否第159條之1
    至第159條之4所定情形，抑當事人之同意，均係傳聞之例外
    ，俱得為證據，僅因我國尚非採澈底之當事人進行主義，故
    而附加「適當性」之限制而已，可知其適用並不以「不符前
    四條之規定」為要件（最高法院104年度第3次刑事庭會議決
    議意旨參照）。本判決所引用其餘供述或非供述證據之證據
    能力，檢察官、被告於言詞辯論終結前均未爭執其證據能力
    ，（見本院卷第165至172頁），本院審酌上開證據調查製作
    時之情況，並無違法不當之情事，認以之作為證據應屬適當
    ，揆諸前揭說明，自均具有證據能力。
二、訊據被告就於上開時、地駕車疏未注意車前狀況，不慎追撞
    前方由告訴人陳保志所駕駛之自用小貨車，以致告訴人陳保
    志受有前揭傷害，車內搭載之被害人陳錘鐘則因傷重不治死
    亡等事實，迭於警詢、偵查、原審及本院審理時坦承不諱（
    見108年度相字第141號卷第5頁反面、10、136頁，原審卷第
    88、114頁，本院卷第173頁）。而本件肇事經過，則有警製
    道路交通事故現場圖、道路交通事故調查報告表、車禍肇事
    現場照片、行車紀錄器及監視器翻拍照片等附卷可稽（見同
    上相字卷第65至117頁）。按汽車行駛時，駕駛人應注意車
    前狀況，並隨時採取必要之安全措施，道路交通安全規則第
    94條第3項定有明文。被告為駕駛車輛之人，對於上開規定
    自有注意之義務，而依前揭警製調查報告表所載，當時天候
    晴、夜間有照明、柏油路面乾燥無缺陷、無障礙物、視距良
    好等情形，並無不能注意之情事，被告竟仍直接追撞前方車
    輛，可見其駕車違反上開注意義務而有過失，至為明確。又
    告訴人陳保志因本件車禍事故受有前揭傷害，其車內搭載之
    被害人陳錘鐘則因前揭傷重不治死亡等事實，有行天宮醫療
    志業醫療財團法人恩主公醫院之被害人陳錘鐘病歷及診斷證
    明書、衛生福利部雙和醫院之告訴人陳保志診斷證明書、臺
    灣新北地方檢察署之相驗筆錄、相驗屍體證明書、檢驗報告
    書及相驗照片等在卷足憑（見同上相字卷第43至53、57、59
    、127、139、143至157、193至227頁），是被告之過失駕駛
    行為與告訴人陳保志之傷害、被害人陳錘鐘之死亡等結果間
    ，有相當因果關係。綜上各情，足以佐證被告之任意性自白
    確與事實相符。從而本件事證明確，被告犯行堪以認定，應
    依法論科。
三、查被告行為後，刑法第276條、第284條均業經修正，並自10
    8年5月31日施行。修正前刑法第276條第1項規定：「因過失
    致人於死者，處2年以下有期徒刑、拘役或2 千元以下罰金
    。」修正後規定：「因過失致人於死者，處5年以下有期徒
    刑、拘役或50萬元以下罰金。」修正後規定之有期徒刑刑，
    由2年以下提高至5年以下，且提高罰金刑之刑度，比較結果
    ，自應以修正前刑法第276條第1項之規定較有利於被告。又
    修正前刑法第284條規定「（第1 項）因過失傷害人者，處6
    月以下有期徒刑、拘役或5 百元以下罰金，致重傷者，處1
    年以下有期徒刑、拘役或5 百元以下罰金。（第2項）從事
    業務之人，因業務上之過失傷害人者，處1年以下有期徒刑
    、拘役或1 千元以下罰金，致重傷者，處3 年以下有期徒刑
    、拘役或2 千元以下罰金」，修正後規定：「因過失傷害人
    者，處1 年以下有期徒刑、拘役或10萬元以下罰金，致重傷
    者，處3年以下有期徒刑、拘役或30萬元以下罰金。」修正
    後規定將有期徒刑及罰金刑上限提高，並刪除業務過失傷害
    罪之處罰，比較之結果，自以修正前刑法第284條第1項之規
    定對被告較為有利。綜此，依刑法第2條第1項前段之規定，
    本件應適用修正前即被告行為時法。是核被告上開所為，係
    犯修正前刑法第276條第1項之過失致人於死罪及修正前刑法
    第284條第1項之過失傷害罪。被告以一過失行為，同時造成
    被害人陳錘鐘死亡、告訴人陳保志受傷，乃一行為同時觸犯
    上開2罪名，為想像競合犯，依刑法第55條之規定，應從一
    重之修正前刑法第276條第1項過失致人於死罪處斷。檢察官
    就本件被告駕車過失致告訴人陳保志成傷、被害人陳錘鐘死
    亡之同一事實移送併辦（108年度偵字第20898號），本院自
    應並予審究。告訴人陳保志及陳飛汎於本院審理時雖一再指
    稱被告係施用毒品後駕車以致本件車禍肇事云云，然本件車
    禍肇事後，檢察官於108年1月27日相驗，被告在場，員警於
    當日下午1時45分許，採集其尿液送驗，結果呈嗎啡、甲基
    安非他命陽性反應，有臺灣檢驗科技股份有限公司濫用藥物
    檢驗報告可按（見108年度偵字第20898號卷第13頁）。就此
    檢驗結果，依被告於偵查時所述，均一再供稱是車禍發生後
    才施用毒品等語（見同上偵查卷第16），佐以卷附員警製職
    務報告所載（見同上相字卷第159頁），車禍發生後員警並
    未在被告所駕車輛內發現任何違禁物，參以前揭檢驗結果，
    被告尿液中所含安非他命濃度為9153ng/ml，甲基安非他命
    濃度為000000ng/ml，均遠高於檢驗之線性範圍上限濃度，
    則被告辯稱是車禍後才施用毒品等語，並非全無可能，實難
    據此推論被告有告訴人所指服用毒品致不能安全駕駛動力交
    通工具而駕駛之行為，而檢察官偵查結果，也認為此部分是
    屬於被告另行而為之施用毒品行為，於另案提起公訴（見10
    8年度偵字第20898號移送併辦意旨書，108年度毒偵字第174
    1號、第2091號起訴書），則檢察官依告訴人前揭陳述，於
    本院審理時陳稱：被告送醫時應該有抽血，是否審酌可將血
    液送去鑑定，確認被告當時有無施用毒品駕車之情形云云（
    見本院卷第174頁），本院衡酌被告車禍發生後就醫迄今已
    逾1年，即令被告當時確有抽血，然該檢體是否仍存在，是
    否已因時間經過衰敗而無從再行檢驗，均非無可能，更何況
    檢察官前揭偵查結果，也認為被告施用毒品行為與本件駕車
    肇事無涉，是此部分之聲請主張不僅無從調查，且無必要性
    。又按刑法第62條所定自首減刑，係以對於未發覺之犯罪，
    在有偵查犯罪職權之公務員知悉犯罪事實及犯人之前，向職
    司犯罪偵查之公務員坦承犯行，並接受法院之裁判而言。苟
    職司犯罪偵查之公務員已知悉犯罪事實及犯罪嫌疑人後，犯
    罪嫌疑人始向之坦承犯行者，為自白，而非自首。而所謂發
    覺，不以有偵查犯罪之機關或人員確知其人犯罪無誤為必要
    ，僅須有確切之根據得為合理之可疑者，亦屬發覺（最高法
    院97年度台上字第5969號判決要旨參照）。依卷附警製肇事
    人自首情形紀錄表（見同前相字卷第123頁）所載，雖認為
    本件轉來資料未報明肇事人姓名，處理人員前往現場處理時
    ，肇事人在場，並當場承認為肇事人等語，並勾選該款自首
    情形。然此與前揭卷附警製職務報告所載：值勤員警前往查
    看發現自小客車內僅有被告一人受困於駕駛座內，車內無其
    他乘客等語，則員警依現場情況即得以知悉本件車禍駕車肇
    事之人，而明顯與自首情形不符。此部分事實有疑之處，依
    證人即處理員警曾詠駿於本院審理時所述：現場兩台車停放
    位置大約兩百公尺遠，伊直接到被告駕駛的那台小客車那邊
    ，當時被告受困在車內駕駛座上，伊問他姓名、電話，他都
    有回答伊，當時車上除了被告沒有其他人，當時已經知道坐
    在駕駛座上的被告，就是該自小客車的駕駛人，真正確認是
    到醫院問他後他才有辦法清楚回答，當時他坐在車上，伊就
    懷疑他是肇事者等語（見本院卷第163至165頁）。是員警接
    獲報案時，雖尚未獲悉肇事者資料，然於前來現場處理，見
    被告一人受困於所駕車輛內，則員警依所見車禍現場狀況，
    即已然先行知悉被告為本件車禍駕車肇事之人，故即令被告
    於員警其後至醫院詢問時坦承駕車肇事，按上說明，此為自
    白，並非自首，故前揭自首情形紀錄表並不足援為有利於被
    告之認定，均附此說明。
四、原審認為被告事證明確，據以論罪科刑，固非無見。然原審
    依前揭自首情形紀錄表，認定被告符合自首，按上說明，顯
    與實情不符，原審此部分之認定即有違誤，則原審據此而審
    酌犯罪情節之量刑基礎，亦難謂允當。又刑法第57條第10款
    規定「犯罪後之態度」，自應包括犯人犯罪後，因悔悟而力
    謀恢復原狀或賠償被害人之損害。原審於量刑時，已一併審
    酌被告與告訴人陳保志達成和解，並分期賠償其所受損害等
    情（見原判決第4頁），然依告訴人陳保志於本院審理時所
    述：被告完全沒有按調解條件履行，只有保險公司有給付等
    語，而被告就此於本院審理時也坦承：伊只能跟對方說聲抱
    歉，實在沒有能力再賠他錢等語（見本院卷第173至174頁）
    ，是被告顯然未如原審所認，願依先前承諾之條件確實善後
    履行，則原審此部分的量刑審酌事由亦有未當。是檢察官循
    告訴人之請求，以原審有關自首之認定以及量刑審酌事由有
    所不當為由，指謫原審量刑過輕提起上訴，為有理由，則被
    告上訴意旨指謫原審量刑過重云云，並無理由，原判決既有
    如前述不當之處，本院應予以撤銷改判。爰審酌被告駕車行
    駛在國道高速公路上，竟未注意車前狀況，直接追撞前車，
    其高度危險駕車行為之情節嚴重，參以本件車禍過失責任俱
    在被告，又致被害人陳錘鐘死亡，造成被害人家屬承受喪失
    至親之精神上莫大創傷與無可挽回之遺憾，被告過失駕車行
    為所生之危害尤鉅，實具有相當之可責性，且迄今未確實履
    行與告訴人陳保志成立之調解條件，也未與被害人陳錘鐘家
    屬達成和解，犯罪後之態度非佳等一切情狀，量處如主文第
    2項所示之刑。
據上論斷，應依刑事訴訟法第369條第1項前段、第364條、第299
條第1項前段，判決如主文。
本案經檢察官黃筱文提起公訴及移送併辦，檢察官聶眾及被告提
起上訴，檢察官吳廣莉到庭執行職務。
中　　華　　民　　國　　109 　年　　3 　　月　　4 　　日
                  刑事第十四庭  審判長法　官  黃斯偉
                                      法　官  黎惠萍
                                      法　官  許泰誠
以上正本證明與原本無異。
不得上訴。
                                      書記官  朱子勻
中　　華　　民　　國　　109 　年　　3 　　月　　4 　　日

　　　
附錄：本案論罪科刑法條全文 
修正前中華民國刑法第276條
（過失致死罪）
因過失致人於死者，處 2 年以下有期徒刑、拘役或 2 千元以下
罰金。
從事業務之人，因業務上之過失犯前項之罪者，處 5 年以下有
期徒刑或拘役，得併科 3 千元以下罰金。

修正前中華民國刑法第284條
（過失傷害罪）
因過失傷害人者，處 6 月以下有期徒刑、拘役或 5 百元以下罰
金，致重傷者，處 1 年以下有期徒刑、拘役或 5 百元以下罰金
。
從事業務之人，因業務上之過失傷害人者，處 1 年以下有期徒
刑、拘役或 1 千元以下罰金，致重傷者，處 3 年以下有期徒刑
、拘役或 2 千元以下罰金。